【裁判字號】    95,易,1844
【裁判日期】    951027
【裁判案由】    傷害
【裁判全文】
臺灣臺中地方法院刑事判決              95年度易字第1844號
公  訴  人  臺灣臺中地方法院檢察署檢察官
被      告  戊○○
            丙○○
            丁○○○
          （即陳克慧）
上列被告因傷害等案件，經檢察官聲請簡易判決處刑（九十五年
度調偵字第七號），本院台中簡易庭認不得以簡易判決處刑（九
十五年度中簡字第一三六五號），移由刑事庭依通常程序審理，
本院判決如下：
    主    文
戊○○傷害人之身體，處拘役伍拾日，如易科罰金，以銀元佰
元即新臺幣玖佰元折算壹日；又損壞他人之紗門、窗戶玻璃，足
以生損害於他人，處拘役拾日，如易科罰金，以銀元佰元即
新臺幣玖佰元折算壹日。應執行拘役柒拾日，如易科罰金，以銀
元佰元即新臺幣玖佰元折算壹日。
丙○○損壞他人之花盆，足以生損害於他人，處拘役拾日，如
易科罰金，以銀元佰元即新臺幣玖佰元折算壹日。其餘被訴傷
害部分，無罪。
丁○○○無罪。
    犯罪事實
一、戊○○與丁○○○係夫妻關係，丙○○、楊哲宜為其等之子
    、女，丁兆嘉則為楊哲宜之夫。緣楊哲宜與丁兆嘉間因感情
    不睦及有債務糾紛，且丁兆嘉去向不明，戊○○、丁○○○
    及丙○○等人遂於民國（下同）九十四年二月二十七日下午
    二時四十分許，偕同前往丁兆嘉之父乙○○位於台中市○區
    ○○路四十七巷二弄十號住處，欲詢問丁兆嘉之行蹤，抵達
    後，由戊○○按門鈴，經乙○○前來開門，因戊○○與乙○○間雙方一言不合，戊○○竟基於普通傷害之犯意，出拳毆
    擊乙○○左眼部一下，致乙○○受有雙眼鈍挫傷之傷害，在
    旁之乙○○之妻甲○○○見狀，乃將乙○○扶進房內客廳，
    並將房門反鎖後再行走出庭院，此時，戊○○另基於毀損之
    犯意，持其所使用之木質柺杖將紗門戳破三個洞、窗戶玻璃
    打破，而損壞乙○○所有紗門、窗戶玻璃各一片，丙○○亦
    基於毀損之犯意，持庭院內之木棍敲打置於庭院內之花盆，
    而損壞乙○○所有花盆計二十一盆（全破三盆，部分破損十
    八盆），均足以生損害於乙○○。
二、案經乙○○訴請臺灣臺中地方法院檢察署檢察官偵查起訴。
    理    由
甲、被告戊○○、丙○○有罪部分：
  一、訊之被告戊○○、丙○○固坦承因楊哲宜與丁兆嘉間感情
      不睦及有債務糾紛，且丁兆嘉去向不明，遂於九十四年二
      月二十七日下午二時四十分許，偕同丁○○○前往丁兆嘉
      之父乙○○位於台中市○區○○路四十七巷二弄十號住處
      ，欲詢問丁兆嘉之行蹤等情，然均矢口否認有何上開傷害
      或毀損之犯行，被告戊○○辯稱：當時是乙○○拿在門旁
      之木棍毆打伊肩膀，經丙○○前來阻擋，伊就與乙○○發
      生扭打，並搶奪木棍，故木棍打到窗戶玻璃及花盆，伊並
      未出拳毆傷乙○○，亦未打破窗戶玻璃及將紗門戳破云云
      ；被告丙○○亦辯稱：當時是乙○○拿置於大門右側之木
      棍打伊父親左肩，瞬間兩人發生拉扯，伊就上前將二人拉
      開並將木棍搶下，並未見伊父親出拳毆打乙○○，且伊不
      知道乙○○住處之窗戶玻璃、紗門及置於庭院內之花盆為
      何會破損，可能是伊父親與乙○○雙方在拉扯時弄破的云
      云。惟查前開時地，被告戊○○如何出拳毆擊乙○○之左
      眼部一下，致乙○○受有雙眼鈍挫傷之傷害，經在旁之甲○○○見狀，乃將乙○○扶進房內客廳，並將房門反鎖後
      再行走出庭院，此時，被告戊○○如何持其所使用之木質
      柺杖將紗門戳破三個洞、窗戶玻璃打破，而損壞紗門、窗
      戶玻璃各一片，另被告丙○○亦持庭院內之木棍敲打置於
      庭院內之花盆，而損壞花盆計二十一盆（全破三盆，部分
      破損十八盆）等情，業據告訴人乙○○迭於警詢、偵查中
      及本院訊問、審理時指訴稽詳，並經目擊證人甲○○○於
      偵查中及本院訊問、審理時結證屬實，復有告訴人乙○○
      提出內載受有雙眼鈍挫傷之中國醫藥大學附設醫院診斷證
      明書影本一紙及現場窗戶玻璃、紗門、庭院內花盆破損之
      照片計十七張附卷足憑。且被告戊○○、丙○○於九十四
      年七月二十九日偵查中經承辦檢察官隔離訊問結果，被告
      戊○○供稱：乙○○拿木棍打伊左肩一下，丙○○就上來
      拉開，雙方發生拉扯，結果木棍飛出去，打破了窗戶玻璃
      等語，核與被告丙○○供稱：乙○○隨手拿起門邊的木棍
      要打戊○○的左肩，戊○○本能的阻擋，伊上前去拉開兩
      人，並且將木棍搶下來等語未合（見九十四年度偵字第一
      一六七四號偵查卷第十、十一頁）；況據證人甲○○○於
      本院審理時證稱：伊住處外面大門距房屋大門（即中間之
      庭院）約有十步左右等語，可見被告戊○○供述伊與乙○○發生拉扯致木棍飛出打破窗戶玻璃云云，並非實在。再
      參以卷附告訴人乙○○所提出現場照片觀之，紗門上有三
      個洞，另庭院內之花盆東倒西歪散落各處，損壞計二十一
      盆（全破三盆，部分破損十八盆），顯係被告戊○○、丙○○故意將之損壞，足證告訴人乙○○及證人甲○○○之
      上開指證述非虛。是被告戊○○、丙○○上開所辯，無非
      事後卸責及附和之詞，均不足採，事證明確，其等犯行均
      堪認定。
  二、核被告戊○○所為，係犯刑法第二百七十七條第一項之傷
      害罪及同法第三百五十四條之毀損罪；另被告丙○○所為
      ，係犯刑法第三百五十四條之毀損罪。聲請意旨認被告戊○○、丙○○就毀損部分係基於共同犯意聯絡，惟據證人
      甲○○○於本院審理時結證稱：當時伊在庭院，是戊○○
      先戳破伊家紗門並打破窗戶玻璃之後，丙○○再拿木棍打
      破伊家花盆，戳破一片紗門共三個洞，打破玻璃一片，花
      盆全毀共三盆，有裂痕共十八盆等語，可見被告戊○○、
      丙○○係分別損壞紗門、窗戶玻璃各一片及花盆二十一盆
      ，又未見被告戊○○、丙○○於對方損壞上開物品時，有
      何言語或舉動予以助力，尚難認係基於共同犯意聯絡，應
      僅就本身所毀損上開物品自負其責，因聲請意旨認係實質
      上一罪，爰就被告戊○○、丙○○對對方毀損部分不另為
      無罪之諭知，併此敘明。被告戊○○所犯上開二罪，犯意
      各別，犯罪構成要件不同，應予分論併罰。爰審酌被告戊○○、丙○○犯罪之動機、目的、手段、告訴人受傷程度
      、所毀損物品價值及犯後否認犯行等一切情狀，分別量處
      如主文所示之刑，並諭知易科罰金之折算標準，且就被告
      戊○○部份定其應執行刑及諭知易科罰金之折算標準。查
      被告戊○○、丙○○行為後，刑法第四十一條第一項前段
      有關易科罰金折算之標準，業經總統於九十四年二月二日
      公布修正，自九十五年七月一日施行，由「得以一元以上
      三元以下折算一日，易科罰金」，並適用修正前罰金罰鍰
      提高標準條例第二條（現已刪除）之規定，提高為「得以
      新台幣一千元、二千元或三千元折算一日，易科罰金」，
      且刪除「因身體、教育、職業、家庭之關係或其他正當事
      由，執行顯有困難者」之條件，依修正施行後刑法第二條
      第一項「行為後法律有變更者，適用行為時之法律。但行
      為後之法律有利於行為人者，適用最有利於行為人之法律
      」之規定，比較修正前後刑法第四十一條第一項前段之規
      定，修正後之規定，並未較有利於被告戊○○、丙○○，
      故本件應適用被告戊○○、丙○○行為時即修正前刑法第
      四十一條第一項前段及修正前罰金罰鍰提高標準條例第二
      條之規定，諭知易科罰金之折算標準，即應以銀元三百元
      折算一日，經折算為新台幣後，應以新台幣九百元折算一
      日。又被告戊○○行為時之刑法第五十一條第六款「宣告
      多數拘役者，比照前款定其刑期。但不得逾四個月」，業
      經總統於九十四年二月二日公布修正為「宣告多數拘役者
      ，比照前款定其刑期。但不得逾一百二十日」，並自九十
      五年七月一日施行，惟比較修正前後刑法第五十一條第六
      款之規定，修正後之規定，並未較有利於被告戊○○，依
      刑法第二條第一項前段規定，應適用被告戊○○行為時即
      修正前刑法第五十一條第六款之規定，定其應執行刑，附
      此敘明。
乙、被告丙○○、丁○○○無罪部分：
  一、聲請意旨略以：被告丙○○、戊○○、丁○○○於九十四
      年二月二十八日（按應係二十七日）十四時四十分許，同
      至乙○○位於臺中市○○路四十七巷二弄十號住處，欲詢
      問乙○○之子丁兆嘉行蹤，因一言不合，三人竟共同基於
      傷害及毀損之犯意聯絡，由被告戊○○先出手毆打乙○○
      眼部，並以木棍戳破屋內紗窗、玻璃，被告丙○○持庭院
      內之木棍敲毀院內盆栽，致令不堪使用，乙○○因而受有
      雙眼鈍挫傷之傷害，因認被告丙○○共同涉犯刑法第二百
      七十七條第一項之傷害罪嫌，另被告丁○○○共同涉犯刑
      法第二百七十七條第一項之傷害及同法第三百五十四條之
      毀損罪嫌等語。
  二、按犯罪事實應依證據認定之，無證據不得認定犯罪事實，
      刑事訴訟法第一百五十四條第二項定有明文。又認定犯罪
      事實所憑之證據，無論係直接證據或間接證據，其為訴訟
      上之證明，須於通常一般人均不致有所懷疑，而確信其為
      真實之程度者，始得據為有罪之認定，倘其證明尚未達到
      此一程度，而有合理之懷疑存在，復無其他調查途逕可尋
      ，法院即應為無罪之判決。再共犯之成立，除共同實施犯
      罪行為者外，其就他人之行為負共犯之責者，以有意思聯
      絡為要件，若事前並未合謀，實施犯罪行為之際，又係出
      於行為者獨立之意思，即不負共犯之責，此有最高法院七
      十六年台上字第四九八六號、十九年上字第六九四號判例
      可資參照。訊之被告丙○○、丁○○○均否認有何上開傷
      害或毀損之犯行，被告丙○○辯稱：伊未毆打乙○○等語
      ；被告丁○○○亦辯稱：伊未毆打乙○○，亦未損壞乙○○住處之紗門、窗戶玻璃及花盆等語。經查質之告訴人乙○○陳稱：戊○○出拳毆打伊左眼部時，因伊眼睛很痛，
      當時丙○○、丁○○○有無講話或有何舉動，伊不清楚等
      語；證人甲○○○亦證稱：戊○○出手毆打乙○○左眼部
      時，在旁之丙○○、丁○○○均未說話，但有無其他舉動
      ，伊不知道；另戊○○、丙○○毀損伊住處之紗門、窗戶
      玻璃及庭院內花盆時，丁○○○亦未說話，只是靜靜的看
      著戊○○、丙○○等語。可知被告戊○○毆傷告訴人乙○○時，並未見被告丙○○、丁○○○有何言語或舉動予以
      助力，且被告戊○○、丙○○毀損告訴人乙○○所有上開
      物品時，亦未見被告丁○○○有何言語或舉動予以助力，
      又乏證據足資證明被告丙○○、丁○○○就被告戊○○傷
      害告訴人乙○○及被告丁○○○就被告戊○○、丙○○毀
      損上開物品有何事前合謀，自難僅憑被告丙○○、丁○○○當時在場，即遽予推定被告丙○○、丁○○○就被告戊○○傷害告訴人乙○○部分及被告丁○○○就被告戊○○
      、丙○○毀損上開物品部分，均有共同犯意聯絡，而令被
      告丙○○、丁○○○負共同傷害罪責及令被告丁○○○負
      共同毀損罪責。此外又查無其他積極證據足認被告丙○○
      、丁○○○有何傷害犯行及被告丁○○○有何毀損犯行，
      自屬不能證明被告丙○○、丁○○○此部分犯罪，依法均
      應諭知無罪之判決。
丙、據上論斷，應依刑事訴訟法第四百五十二條、第二百九十九
    條第一項前段、第三百零一條第一項，刑法第二百七十七條
    第一項、第三百五十四條、第四十一條第一項前段（修正前
    ）、第五十一條第六款（修正前），罰金罰鍰提高標準條例
    第一條前段、第二條（修正前），現行法規所定貨幣單位折
    算新台幣條例第二條，判決如主文。
本案經檢察官己○○到庭執行職務
中    華    民    國    95    年    10    月    27    日
                  刑事第八庭  審判長法  官  朱光國
                                    法  官  鍾堯航
                                    法  官  洪俊誠
上正本證明與原本無異。
如不服本判決，應於送達後十日內向本院提出上訴狀（須附繕本
），上訴於台灣高等法院台中分院。
                                    書記官  洪明霞
中    華    民    國    95    年    10    月    27    日
附錄論罪科刑法條：
刑法第二百七十七條第一項：
傷害人之身體或健康者，處三年以下有期徒刑、拘役或一千元以
下罰金。
刑法第三百五十四條：
毀棄、損壞前二條以外之他人之物或致令不堪用，足以生損害於
公眾或他人者，處二年以下有期徒刑、拘役或五百元以下罰金。


司法院資訊處製作；財團法人民間司法改革基金會備份。
